【裁判字號】    95,簡上,355
【裁判日期】    950929
【裁判案由】    著作權法
【裁判全文】
臺灣板橋地方法院刑事判決             95年度簡上字第355號
上  訴  人  臺灣板橋地方法院檢察署檢察官
被      告  甲○○
上列上訴人因著作權法案件，不服本院95年度簡字第1571號中華
民國95年5 月4 日第一審判決（聲請案號：95年度調偵字第26號
），提起上訴，本院管轄之第二審合議庭判決如下：
    主  文
上訴駁回。
    事實及理由
一、本案經本院審理結果，認第一審以被告甲○○所為係犯著作
    權法第91條之1 第3 項前段、第2 項之散布侵害著作財產權
    之重製光碟罪，判處有期徒刑六月，如易科罰金，以銀元三
    百元折算一日（一銀元折算為新臺幣三元），緩刑三年，緩
    刑期內付保護管束，扣案「我想要變幸福」非法重製光碟一
    套（內含五片光碟）及包裝袋一只均沒收，其認事用法均無
    違誤，量刑亦屬妥適，應予維持，並引用如附件所示第一審
    刑事簡易判決書記載之事實、證據及理由。
二、上訴意旨略以：被告甲○○除販賣系爭「我想要變幸福」之
    非法重製光碟外，另亦於雅虎奇摩網站上販賣「在世界的中
    心呼喊愛情」等多部非法重製光碟，故其所為應已構成連續
    犯或常業犯，原審僅論以販賣一次，尚有未洽等語。
三、按本件被告對其販售上開「我想要變幸福」非法重製光碟之
    事實固坦承不諱，惟其另辯稱當時不知為盜版光碟云云，然
    查該部日劇曾在國內電視台播放，尚屬知名之日劇，被告縱
    不知實際授權之情形如何，依常理研判，亦應知悉該部日劇
    應屬受我國著作權法所保護之視聽著作。而該部日劇內含五
    片DVD 光碟，被告於原審中亦自承係以新臺幣（下同）四百
    五十元之價格在臺北市○○區○○路與大南路口之流動攤販
    所購得（參見本院95年度簡字第1571號卷第5 頁），則以一
    般日劇DVD 版之市價而言，五片DVD 光碟竟僅販售四百五十
    元顯屬過低。況依證人即告訴代理人乙○○於本院審理中所
    述，案發時告訴人基本國際股份有限公司根本尚未在臺灣發
    行該部日劇DVD 版本之光碟，預計之銷售價格為平裝版八百
    至九百元，精裝本一千五百元等語觀之（參見本院95年9 月
    12 日 審判筆錄第3 頁），一般流動攤販又如何取得合法授
    權之光碟？而一般流動攤販因無固定店面，較容易避免警方
    查緝，故相較於一般具有固定店面之商家，所販售之視聽影
    音光碟係未獲合法授權之可能性較高，此為一般人之通常生
    活經驗，被告既於網路上販售光碟，對此自亦知之甚詳。是
    綜合上情觀之，被告以顯低於市價之價格向無固定店面之流
    動攤販，自已知悉系爭日劇乃為未獲授權之盜版光碟，至為
    灼然，其上開所辯，尚非足採，是本案事證明確，被告犯行
    堪以認定。
四、檢察官上訴意旨雖認被告所為當係構成連續犯或常業犯，然
    此部分僅有被告於雅虎奇摩拍賣網站上帳號kavinteng 之賣
    家評價資料可資為證，然上開評價資料係屬填寫評價資料之
    ruth801214帳號等人於審判外所為之陳述，縱使被告未爭執
    證據能力，惟以上開證人均僅有網路帳號而不知真實姓名以
    觀，仍不宜逕以之作為證據。況且ruth801214等人係於何時
    以何種價格購買，是否確實交易完成，被告於其中所販售之
    各部日劇是否均為未獲授權之盜版光碟，均無進一步之資料
    可資佐證，是單憑上開網路評價資料，尚不足以證明被告確
    有上訴意旨所指之連續販賣盜版光碟或以之為常業之犯行，
    當無疑義。
五、論罪科刑部分：
  (一)被告行為後，前於94年2 月2 日修正公布之刑法，已自95年
    7 月1 日起施行，其中修正後刑法第2 條之規定，乃係關於
    新舊法比較適用之準據法，其本身無關行為可罰性要件之變
    更，故於95年7 月1 日刑法修正施行後，如有涉及比較新舊
    法之問題，即應逕依修正後刑法第2 條第1 項規定，為「從
    舊從輕」之比較（最高法院95年度第8 次刑事庭會議決議意
    旨參照）。經查：
  修正後刑法第41條第1 項前段有關易科罰金折算標準之規定
    為：「犯最重本刑為五年以下有期徒刑以下之刑之罪，而受
    六個月以下有期徒刑或拘役之宣告者，得以新臺幣一千元、
    二千元或三千元折算一日，易科罰金。」，而修正前同條項
    就易科罰金之折算標準係規定：「得以一元以上三元以下折
    算一日，易科罰金」，再依修正前罰金罰鍰提高標準條例第
    2 條（現已刪除）之規定，就其原定數額提高為一百倍折算
    一日，即係以銀元一百元、二百元、三百元折算一日，折算
    為新臺幣幣值後，則為以新臺幣三百元、六百元、九百元折
    算一日，是比較修正前後之易科罰金折算標準，自以行為時
    即修正前之規定，較有利於被告，
  被告行為後，刑法第74條關於緩刑之規定雖亦經修正，惟我
    國緩刑係採刑之執行暫緩制（而非刑之宣告暫緩制），故緩
    刑規定，性質上應屬刑之執行事項的規範，並非行為可罰性
    之規範，無刑法第2 條第1 項之適用餘地，應逕適用裁判時
    之法律即可（最高法院95年第8 次刑事庭會議決議同此意旨
    ），是緩刑宣告部分無新舊法比較適用之問題，併此敘明。
  綜合上述各條文修正前後之比較後，適用修正後之刑法等相
    關法律規定並未對被告更為有利，揆諸前揭刑法第2 條第1
    項前段規定，即應一體適用修正前刑法相關規定及修正前罰
    金罰鍰提高標準條例第2 條之規定。
  (二)核被告甲○○所為，係犯著作權法第91條之1 第3 項前段、
    第2 項之散布侵害著作財產權之重製光碟罪。扣案「我想要
    變幸福」非法重製光碟一套（內含五片光碟）及包裝袋一只
    均係被告用以犯本件違反著作權法第91條之1 第3 項之罪所
    用之物，業據其供承在卷，不論屬於被告與否，均應依著作
    權法第98條之規定予以沒收。
六、原審以被告犯行明確，依刑事訴訟法第449 條第2 項、第3
    項、第450 條第1 項，著作權法第91條之1 第3 項前段、第
    2 項、第98條，刑法第11條前段、修正前刑法第41條第1 項
    前段，修正前罰金罰鍰提高標準條例第2 條之規定，判處有
    期徒刑六月，如易科罰金，以銀元三百元折算一日，及上開
    扣案物品均沒收，併兼衡被告前未曾受有期徒刑以上刑之宣
    告，因一時失慮，誤觸法網，經此偵審程序及罪刑之宣告，
    應知所警惕，當不致有再犯之虞，因認其刑之宣告以暫不執
    行為適當，爰併予宣告緩刑三年、緩刑期內付保護管束，其
    認事用法均無違誤，量刑亦屬妥當，應予維持，且被告與告
    訴人於本院審理期間業已達成和解，告訴人並具狀請求本院
    為緩刑之宣告，有刑事聲請狀一份在卷可按。上訴意旨所執
    之前開理由，尚無足採，業如前述，其上訴為無理由，應予
    駁回。又前揭刑法修正施行後，依刑法第2 條第1 項前段規
    定係以適用行為時法為原則，故原判決雖未及比較適用，然
    上訴本院後，經比較新舊法，行為後之法律並非較有利於行
    為人，仍應適用行為時法，則原判決適用行為時法即無不當
    ，自不構成撤銷之事由，附此敘明。
據上論斷，應依刑事訴訟法第455 條之1 第3 項、第368 條、第
373 條、刑法第2 條第1 項前段，判決如主文。
本案經檢察官吳宗光到庭執行職務。
中    華    民    國    95    年    9     月    29    日
                  刑事第十七庭  審判長法  官 李幼妃
                                      法  官 鄭燕璘
                                      法  官 張紹省
以上正本證明與原本無異。
本件不得上訴。
                                      書記官 周雅玲
中    華    民    國    95    年    9     月    29    日
附錄本案論罪科刑法條全文：
著作權法第91條之1
擅自以移轉所有權之方法散布著作原件或其重製物而侵害他人之
著作財產權者，處三年以下有期徒刑、拘役，或科或併科新臺幣
五十萬元以下罰金。
明知係侵害著作財產權之重製物而散布或意圖散布而公開陳列或
持有者，處三年以下有期徒刑，得併科新臺幣七萬元以上七十五
萬元以下罰金。
犯前項之罪，其重製物為光碟者，處六月以上三年以下有期徒刑
，得併科新臺幣二十萬元以上二百萬元以下罰金。但違反第87條
第4 款規定輸入之光碟，不在此限。
犯前二項之罪，經供出其物品來源，因而破獲者，得減輕其刑。


司法院資訊處製作；財團法人民間司法改革基金會備份。
